【裁判字號】    97,消債更,1121
【裁判日期】    980610
【裁判案由】    聲請更生程序
【裁判全文】
臺灣高雄地方法院民事裁定          97年度消債更字第1121號
聲  請  人  甲○○
代  理  人  徐豐益律師
上列當事人因消費者債務清理事件聲請更生，本院裁定如下：
    主  文
聲請人即債務人甲○○自中華民國九十八年六月十日下午四時起
開始更生程序。
命司法事務官進行本件更生程序。
    理  由
一、聲請意旨略以：聲請人前於民國95年間依「中華民國銀行公
    會會員辦理消費金融案件無擔保債務協商機制」（下稱債務
    協商機制）向最大債權銀行即合作金庫商業銀行股份有限公
    司（以下簡稱合庫銀行）請求共同協商債務清償方案，並達
    成分期還款協議，同意自95年5月起，分120期，利率3%，按
    月償還新臺幣（下同）33,250元。惟聲請人為軍人，每月收
    入約43,000元於扣除協商款項33,250元後，每月以1 萬元度
    日，終致聲請人勉力繳納數期協商款後，不得已於96年4 月
    即告毀諾。聲請人於聲請前提出包括有擔保債權部分之債權
    人清冊，並以書面向最大債權銀行合庫銀行表明共同協商之
    意願，申請前置協商，但遭認曾參與銀行公會協商機制成立
    而退件。聲請人既已不能清償債務，又無從再為協商，又無
    擔保或無優先權之債務總額未逾1,200 萬元，復未經法院裁
    定開始清算程序或宣告破產，爰依法聲請更生等語。
二、按「債務人不能清償債務或有不能清償之虞者，得依本條例
    所定更生或清算程序，清理其債務」，消費者債務清理條例
    第3 條定有明文。法院審酌上開條文所謂「不能清償或有不
    能清償之虞」，自宜綜衡債務人全部收支、信用及財產狀況
    ，評估是否因負擔債務，而不能維持最基本之生活條件；所
    陳報之各項花費，是否確屬必要性之支出；如曾有協商方案
    ，其條件是否已無法兼顧個人生活之基本要求等情，為其判
    斷之準據。
三、本件聲請人於95年依「中華民國銀行公會會員辦理消費金融
    案件無擔保協商機制」與各債權銀行協商成立，當時積欠無
    擔保債務合計為3,437,834 元，每月應繳金額33,250元，惟
    於96年4 月起即未依約履行。嗣因無力清償，經提出包括有
    擔保債權人之全體債權人清冊，以書面向最大債權銀行請求
    前置協商，然遭不符協商資格為由而拒絕協商等情，業經聲
    請人陳報明確，並有協議書、無擔保債務還款計劃書、合作
    金庫繳款明細憑條、財團法人金融聯合徵信中心債權人清冊
    及合庫銀行退件通知附卷可憑。
四、本件聲請人主張：伊為軍人，每月收入扣除上開協商款33,2
    50元外，尚須扶養配偶乙○○及其女丙○○後，已不支出高
    雄市個人最低之10,991元生活費用，而難以維持生活，經查
    ：
（一）聲請人之目前尚欠金融機構消費貸款有擔保債權659,000
      元、無擔保消費借貸債務2,452,315元，有財團法人金融
      聯合徵信中心債權人清冊可證（本院卷第16至19頁）。
（二）聲請人目前為軍人，名下無財產，其95、96年每月平均薪
      資約43000 元，97年1 月至98年2 月平均每月薪資總所得
      為48,305元，此有聲請人薪資條、財政部高雄市國稅局95
      及96年度綜合所得稅各類所得資料清單、財產歸屬資料清
      單及聲請狀、投保薪資在卷足憑（本院卷第8 、21至22、
      32至33、122、144至146 頁）。
（三）聲請人之配偶乙○○為越南外籍新娘，名下無財產，亦無
      工作，95年、96年利息所得分別為4 元及9 元，此有其財
      政部高雄市國稅局95及96年度綜合所得稅各類所得資料清
      單、財產歸屬資料清單及中華民國外僑居留證在卷足憑（
      卷34、67至68頁），則聲請人主張其配偶無謀生能力且不
      能維持生活等情，自堪採信。則以內政部公告之97年度高
      雄市最低生活費每人每月10,991元計算，聲請人支付配偶
      之扶養費，以10991 元為必要，逾此部分之主張，自不足
      採。
（四）聲請人主張扶養其未成年子女丙○○（89年生）每月扶養
      費18,319元云云，惟查，丙○○目前9 歲，以97年度高雄
      市最低生活費分別為每人每月10,991元計算，則聲請人每
      月給付其女扶養費以5000元為適當，逾此部分之支出，並
      無必要。
（五）綜上所述，依聲請人96、97年平均每月收入約43000 元及
      48,305元為核算基礎，並參酌內政部公告之97年度高雄市
      最低生活費每人每月10,991元計算，其收入於扣除個人日
      常生活所需之必要費用10,991、扶養配偶費用10,991元及
      扶養未成年子女5000元之支出後，僅餘16018 元至21323
      元（計算式：00000-00000-00000-0000＝16018 或00000-
      00000-00000-0000＝21323） ，已無法履行協商款33,250
      元。又聲請人目前雖僅48歲，屬中壯之年，惟每月入不敷
      出，即使以該餘款16018 至21323 元全數用以償還上開債
      務，至其勞動基準法強制退休年齡65歲，仍無法清償上開
      債務，是其確有不能清償債務之情，應堪認定。準此，聲
      請人主張已不能清償債務，冀能重建更生等語，依所舉事
      證及本院調查結果，即無不合。
五、末按「法院開始更生程序之裁定，應載明其年、月、日、時
    ，並即時發生效力。」、「法院裁定開始更生或清算程序後
    ，得命司法事務官進行更生或清算程序，必要時得選任律師
    、會計師或其他適當之自然人或法人一人為監督人或管理人
    。」消費者債務清理條例第45條第1 項、第16條第1 項分別
    定有明文。本件聲請人與金融機構協商成立後，非因可歸責
    於己之事由而無法繼續履行，且依其目前收入及財產狀況，
    未償之債務應屬不能清償，有如上述。此外，亦查無聲請人
    有消費者債務清理條例第46條各款所定駁回更生聲請等事由
    ，有本院民事紀錄科查詢表及臺灣高等法院被告前案紀錄表
    在卷可憑。且聲請人既非從事營業活動而屬受薪之消費者，
    ，所負無擔保或無優先權之債務總額亦未逾1,200 萬元。從
    而，聲請人聲請更生，洵屬有據，應予准許，爰命司法事務
    官進行本件更生程序。
六、依消費者債務清理條例第11條第1 項、第45條第1 項、第16
    條第1 項，裁定如主文。
中    華    民    國    98    年    6     月    10    日
                  民事第三庭  法  官  朱玲瑤
上為正本係照原本作成。
本件不得抗告。
本裁定已於98年6月10日下午4時公告。
中    華    民    國    98    年    6     月    10    日
                              書記官  楊銘仁


司法院資訊處製作；財團法人民間司法改革基金會備份。
